【裁判字號】    92,交易,65
【裁判日期】    920507
【裁判案由】    過失傷害
【裁判全文】
臺灣臺中地方法院刑事判決                          九十二年度交易字第六五號
    公  訴  人  臺灣臺中地方法院檢察署檢察官
    被      告  丙○○
    選任辯護人  楊國煜律師
右列被告因過失傷害案件，經檢察官提起公訴（九十一年度偵字第一四四三七號），
本院判決如左：
    主  文
丙○○因過失傷害人，處拘役伍拾日，如易科罰金，以佰元折算壹日。
    事  實
一、丙○○於民國九十一年四月二十八日晚上九時五十五分許，駕駛車牌號碼二Ｊ—
    八九八六號自用小客車，沿台中市○區○○路，由西往東方向行駛，欲左轉東光
    路。途經台中市○區○○路與東光路口時，原應注意汽車行駛時，駕駛人應注意
    兩車併行之間隔，並隨時採取必要之安全措施。而依當時情形，天候晴朗、光線
    充足、道路無障礙物、視距良好，又無其他不能注意之情事，竟疏未注意保持與
    他車之併行距離，適同向左方有甲○無照騎乘車牌號碼ＭＶ三—八二三號重型機
    車，同欲左轉東光路方向行駛，亦疏未注意應保持兩車併行之間隔，丙○○於左
    左轉後直行時撞及由甲○所騎乘之上開機車右側，並使甲○因而受有腦震盪併頭
    皮撕裂傷、左側鎖骨、骨盆骨折之傷害。丙○○於肇事後，除託人報案外，並留
    於現場，於犯罪偵查機關未發覺前，主動向到場處理之警員乙○○坦承其為肇事
    者，自首而接受裁判。
二、案經甲○訴請臺灣台中地方法院檢察署檢察官偵查起訴。
    理  由
一、訊據被告丙○○對於於右揭時地與告訴人甲○之機車發生擦撞之事實坦承不諱，
    核與告訴人甲○指訴情節大致相符，並有台中市○○○道路交通事故調查報告表
    一紙、現場照片十張附卷可稽。告訴人確係因本件車禍受傷，亦有診斷證明書一
    紙在卷可憑。而被告雖另辯稱：係告訴人自後方追撞，我已轉彎過來，直行約十
    三至十五公尺左右，是告訴人任意變換車道，致撞及我的車子前方受損云云。而
    證人卓如玲亦證稱：我坐駕駛座後面，當時在興進路與東光路停紅綠燈，我們行
    駛外線車道，當時左邊有一台併行機車，我們都是併行中，告訴人之機車就突然
    往外線行駛，他撞到我們車子前輪，告訴人機車擋泥板受損云云。惟查若如被告
    所稱係告訴人之車追撞被告之車，則告訴人機車受損部位當在車頭部位，而被告
    之汽車應係車尾部位受損，而若如證人卓如玲所言，機車受損部位亦應在車頭，
    而以兩車受損位置均在車子前半部，即被告之汽車為左前輪側、左前葉子板、左
    前門板擦損，告訴人機車為右前腳踏板（附胎擦痕）、前擋泥板擦痕之情形，兩
    車應係併行之情形，而兩車既同為左轉車，而被告復自承有看到告訴人在內線，
    依轉彎後撞擊時兩車之位置仍屬告訴人在左側（較靠近內線），被告在右側（較
    靠近外線）之情形，被告汽車在轉彎過程中與告訴人之機車有併行之情形甚明。
    按汽車行駛時，駕駛人應注意兩車併行之間隔，並隨時採取必要之安全措施，道
    路交通安全規則第九十四條第三項定有明文。被告於前揭時地駕駛車輛自應注意
    上述規定，且依其狀況，又非不能注意，竟疏未注意，以致肇事致人受傷，其行
    為自有過失。且本件車禍經送請覆議結果，亦認「甲○無照夜晚駕駛重機車與丙
    ○○駕駛自小客車，同向左轉時互未保持二車併行之間隔，同為肇事原因」，有
    台灣省車輛行車事故覆議鑑定委員會九十一年十二月五日府覆議字第九一二三九
    三號函文一紙在卷足憑，亦徵被告確有過失。雖本件車禍原送請鑑定結果，認「
    甲○無駕照駕駛重機車左轉彎後往右變換至外車道時；擦撞右前已左轉彎在外車
    道行駛車輛，為肇事原因。丙○○駕駛自小客車無肇事因素」云云，有台灣省台
    中市區車輛行車事故鑑定委員會九十一年九月二十日中市鑑字第九一○七五三號
    函文一紙附卷可參。惟觀諸卷附現場圖及照片所示情形，兩造發生車禍之地點係
    在離開路口不遠處（依事故現場圖計算，距離相當停止線之位置約十二公尺），
    而以當地速限為五十公里計，約不及一秒鐘即可抵達，兩車於左轉彎後應均已成
    為直行狀態，惟亦僅完成左轉彎不久，與兩車各行駛在自己之車道上一段距離後
    ，一車另行變換車道之情形並不相同，應係兩車同時左轉而彼此均未注意與對方
    之併行距離，因而造成似有爭道之情形。以兩車碰撞之跡證顯示，尚難認定係告
    訴人先行駛於中線車道後再於被告車後變換車道，故鑑定意見認被告無肇事因素
    之見解為本院所不採。被告所辯及證人卓如玲之證言均難採信，被告左轉彎時並
    未保持安全間隔應可認定，被告之過失責任已甚明確。且縱告訴人亦與有過失，
    但仍無解於被告過失責任之成立。是被告之過失行為與告訴人之傷害間具有相當
    因果關係，被告犯行應堪認定。
二、核被告所為，係犯刑法第二百八十四條第一項前段之過失傷害罪。又被告於肇事
    後即託人報案，業據其陳明在卷，被告於犯罪偵查機關未發覺前，主動向到場處
    理之警員乙○○坦承其為肇事者，自首而接受裁判，亦據證人乙○○到庭證述屬
    實，應依法減輕其刑。爰審酌被告之過失程度、所生之危害、肇事後之態度及被
    害人甲○因而受傷，亦同有過失，且被告尚未與被害人達成民事和解賠償等一切
    情狀，判處如主文所示之刑，並諭知易科罰金之折算標準。
三、依刑事訴訟法第二百九十九條第一項前段，刑法第二百八十四條第一項前段、第
    六十二條前段、第四十一條第一項前段，罰金罰鍰提高標準條例第一條前段、第
    二條前段，判決如主文。
中      華      民      國      九十二      年      五      月    七    日
                                 臺灣台中地方法院交通法庭
                                        法  官  王  靜  秋
右正本證明與原本無異。
如不服本判決，應於送達後十日內向本院提出上訴狀（須附繕本），上訴於台灣高等
法院台中分院。
                                        書記官
中      華      民      國      九十二      年      五      月  八    日
附錄論罪科刑法條
刑法第二百八十四條第一項
    因過失傷害人者，處六月以下有期徒刑，拘役或五百元以下罰金，致重傷者，處
  一年以下有期徒刑、拘役或五百元以下罰金。


司法院資訊處製作；財團法人民間司法改革基金會備份。
